臺灣臺中地方法院刑事判決　　　　　　100年度交易字第992號
公　訴　人　臺灣臺中地方法院檢察署檢察官
被　　　告　邱志群
上列被告因過失致死案件，經檢察官提起公訴（100 年度偵字第
16706 號），本院判決如下：
    主    文
邱志群犯過失致人於死罪，處有期徒刑捌月。
    犯罪事實
一、邱志群於民國100 年6 月16日上午，騎乘車牌號碼YGG-657
    號重型機車，沿臺中市○○區○○路1 段由南往北方向行駛
    ，於同日上午8 時5 分許，途經上開路段與大雅區○○路交
    界處時，其應注意汽車在劃有分向限制線之路段，不得駛入
    來車之車道內，亦應注意車前狀況及兩車併行之間隔，並隨
    時採取必要之安全措施，而依當時情形又無不能注意之情事
    。詎其應注意能注意竟疏未注意，為超越前方自小客車，而
    貿然跨越分向限制線行駛至對向車道；適王瑞鎂騎乘車牌號
    碼JZ9-920 號重型機車，沿大雅區○○路由北往南方向行駛
    ，途經上開路段，遂遭邱志群所騎乘之機車正面撞擊，致王
    瑞鎂受有顱骨骨折、顏面骨骨折凹陷併右耳出血、顏面撕裂
    傷、雙下肢多處擦挫傷之傷害。經送清泉綜合醫院再轉往中
    國醫藥大學附設醫院仍不治死亡。
二、案經王瑞鎂之夫林銘鈿訴由臺中市政府警察局豐原分局報告
    臺灣臺中地方法院檢察署檢察官偵查起訴。
    理    由
壹、證據能力之說明：
一、按刑事訴訟法第159 條之5 規定，被告以外之人於審判外之
    陳述，雖不符刑事訴訟法第159 條之1 至第159 條之4 之規
    定，而經當事人於審判程序同意作為證據，法院審酌該言詞
    陳述或書面陳述作成時之情況，認為適當者，亦得為證據。
    當事人、代理人或辯護人於法院調查證據時，知有第159 條
    第1 項不得為證據之情形，而未於言詞辯論終結前聲明異議
    者，視為有前項之同意。觀之上開規定之立法意旨，乃在於
    傳聞證據未經當事人之反對詰問予以核實，原則上先予排除
    。惟若當事人已放棄反對詰問權，於審判程序中表明同意該
    等傳聞證據可作為證據；或於言詞辯論終結前未聲明異議，
    基於尊重當事人對傳聞證據之處分權，及證據資料愈豐富，
    愈有助於真實發見之理念，且強化言詞辯論主義，使訴訟程
    序得以順暢進行，上開傳聞證據亦均具有證據能力。查本判
    決下列引為證據之證人廖淑美於警詢、偵查中之證述，公訴
    人及被告於審判程序均同意作為證據，亦未於言詞辯論終結
    前聲明異議。本院審酌上開證據資料製作時之情況，尚無違
    法不當及證明力明顯過低之瑕疵，亦認為以之作為證據應屬
    適當，揆諸前開規定，自有證據能力。
二、次按刑事訴訟法第159 條至第159 條之5 有關傳聞法則之規
    定，乃對於被告以外之人於審判外之言詞或書面陳述之供述
    證據所為之規範；至非供述證據之物證、書證，或以科學、
    機械之方式，對於當時狀況所為忠實且正確之記錄，性質上
    並非供述證據，應無傳聞法則規定之適用，如該非供述證據
    非出於違法取得，並已依法踐行調查程序，即不能謂其無證
    據能力。本判決下列所引用之非供述證據，並無證據證明有
    出於違法取得之情形，復經本院依法踐行調查程序，自均有
    證據能力。
貳、認定犯罪事實所憑之證據及理由：
一、訊據被告邱志群先則表示認罪，對於起訴書記載之犯罪事實
    無意見（見本院卷第17頁），後則改辯稱：伊並未為超越前
    方之自小客車，而將機車騎至對向車道，當時自小客車有比
    較靠右行駛，自小客車與雙黃線間還有縫隙可以讓伊穿過去
    ；伊在偵查中是有說伊有跨越雙黃線，但是後來伊想一想，
    才發現伊其實沒有跨越到對向車道，伊沒有過失等語（見本
    院卷第18頁反面、第20頁反面）。
二、經查：
  (一)依被告於偵查時坦承：伊有騎到對向車道去，因為伊前面有
    1 台小客車，伊要超車，伊騎到對向去超車是不對的等語（
    見相驗卷第55頁反面）；核與證人廖淑美於警詢證述：「肇
    事前我沿大雅區○○路北向南行駛，行經肇事地點前我遠遠
    就看見對向車道一部普通重型機車YGG-657 號沿潭子區○○
    路○ 段南向北行駛，跨越雙黃線到南下車道超車北上，撞擊
    （對撞）我機車左側與我同向行駛的一部普通重型機車JZ9-
    920 號，之後我及機車就跌倒在路旁了。我發現對向機車跨
    越雙黃線超車時，距離已經很近了，幾公尺不清楚（對方機
    車車速很快），來不及反應」（見相驗卷第7 頁），及其於
    檢察官偵訊時證稱：「昨天早上8 點多，我騎EXE-683 號機
    車，沿中正路往臺中方向行駛，當時我前方沒有車，但對向
    有1 個男生騎1 台機車，速度非常快，對向那男生前方有自
    小客車，那男生要超越自小客車，就騎到我們的車道來，就
    和我左側的機車發生擦撞，一瞬間我也倒地，我不知道我如
    何被撞；（問：你覺得對向機車的車速多少？）超快的，我
    只覺得怎麼騎那麼快，一瞬間就發生車禍」等語相符（見相
    驗卷第38頁反面、第39頁）。又觀諸車禍現場照片，事故發
    生後被害人王瑞鎂所騎之機車係倒在其遵行車道上（即由北
    往南之車道），證人廖淑美所騎之機車則倒在王瑞鎂機車之
    右側，散落物多位於王瑞鎂之遵行車道上，刮地痕亦位在王
    瑞鎂之遵行車道上（見相驗卷第26至29頁），該現場跡證復
    與上開被告之自白及證人廖淑美之證述吻合。足徵被告確係
    為超越其前方之自小客車，而將機車駛入對向車道，致與在
    對向遵行車道上行駛之被害人王瑞鎂之機車發生碰撞，堪予
    認定。被告事後於本院始否認伊有跨越分向限制線騎到對向
    車道之情事云云，要難採信。
  (二)又被害人王瑞鎂騎乘車號JZ9-920 號重型機車與被告發生本
    件車禍，於送至醫院前已無自主呼吸、無心跳、無血壓，受
    有顱骨骨折、顏面骨骨折凹陷併右耳出血、顏面撕裂傷、雙
    下肢多處擦挫傷之傷害而死亡等情，業經證人廖淑美於警詢
    及檢察官偵訊時證述明確，並有道路交通事故現場圖、道路
    交通事故調查報告表(一)(二)、道路交通事故談話紀錄表、車禍
    現場照片22張（見相驗卷第13至14-1頁、第7 至8 頁、第10
    至11頁、第26至36頁）、清泉綜合醫院出具之法醫參考病歷
    摘要、中國醫藥大學附設醫院載有前揭傷害之診斷證明書、
    臺中市政府警察局豐原分局處理相驗案件初步調查報告暨報
    驗書、臺灣臺中地方法院檢察署相驗屍體證明書、檢驗報告
    書在卷可佐（見相驗卷第21至22頁、第3 頁、第42至52頁）
    。
  (三)按汽車在未劃設慢車道之雙向二車道行駛時，在劃有分向限
    制線之路段，不得駛入來車之車道內，道路交通安全規則第
    97條第1 項第2 款定有明文。汽車行駛時，駕駛人應注意車
    前狀況及兩車併行之間隔，並隨時採取必要之安全措施，道
    路交通安全規則第94條第3 項亦有明定。本件被告騎乘機車
    在未劃設慢車道並劃有分向限制線之雙向二車道，依上開規
    定，應不得駛入對向車道，並應注意車前狀況及兩車併行之
    間隔，隨時採取必要之安全措施。而依當時天候晴、日間自
    然光線、路面乾燥、無缺陷、無障礙物、視距良好（見道路
    交通事故調查報告表(一)─見相驗卷第14頁），並無不能注意
    之情事，竟仍疏未注意，為超越前方自小客車而貿然跨越分
    向限制線至對向車道，致正面撞擊被害人王瑞鎂之機車，釀
    成本件車禍。被告之行為顯有過失甚明，且其過失行為與被
    害人之死亡間具有相當因果關係。本件事證明確，被告犯行
    洵堪認定。
參、論罪科刑之理由：
    核被告所為，係犯刑法第276 條第1 項之過失致人於死罪。
    爰審酌被告先已在偵查及本院審理中坦承犯行，並表示伊最
    多願以新臺幣100 萬元與被害人家屬和解（見本院卷第17頁
    ），繼又翻悔前供，否認前揭犯罪事實，犯後態度不佳；且
    迄今未與被害人家屬達成和解，於被害人家屬兩度申請調解
    委員會調解時，更未曾到場參與調解（見100 偵16706 卷第
    8 、10、13頁），足見被告犯後毫無悔意，不願面對自己之
    過錯，不值寬宥。另兼衡被告係為超越前方自小客車而貿然
    駛入對向車道，致正面撞擊被害人之機車，被害人所受之傷
    勢十分嚴重，於送醫前即已死亡，被告過失之情節嚴重；及
    被告之過失行為致被害人死亡，令被害人家屬遭受失去至親
    之傷痛；暨被告前無犯罪紀錄之品行、所受之損害等一切情
    狀，量處如主文所示之刑。
據上論斷，應依刑事訴訟法第299 條第1 項前段，刑法第276 條
第1 項，刑法施行法第1 條之1 ，判決如主文。
本案經檢察官陳永豐到庭執行職務。
中    華    民    國   100    年    12    月    29    日
                  刑事第六庭    法  官  黃佩韻
以上正本證明與原本無異。
如不服本判決，應於收受判決後10日內向本院提出上訴書狀，並
應敘述具體理由。其未敘述上訴理由者，應於上訴期間屆滿後20
日內向本院補提理由書（均須按他造當事人之人數附繕本）「切
勿逕送上級法院」。告訴人或被害人如對本判決不服者，應具備
理由請求檢察官上訴，其上訴期間之計算係以檢察官收受判決正
本之日期為準。
                                書記官  林柏名
中    華    民    國   100    年    12    月    29    日
附錄論罪科刑法條
刑法第276條第1項
因過失致人於死者，處2 年以下有期徒刑、拘役或2000元以下罰
金。